【裁判字號】    89,台上,1723
【裁判日期】    890406
【裁判案由】    準強盜
【裁判全文】
最高法院刑事判決                              八十九年度台上字第一七二三號
    上  訴  人  甲  ○
    選任辯護人  酈長春律師
右上訴人因準強盜案件，不服台灣高等法院台中分院中華民國八十九年一月十二日第
二審判決（八十八年度上訴字第二○九六號，起訴案號：台灣台中地方法院檢察署八
十七年度偵字第一三五六六號），提起上訴，本院判決如左：
    主  文
原判決撤銷，發回台灣高等法院台中分院。
    理  由
本件原判決認定上訴人甲○意圖為自己不法之所有，於民國八十七年五月七日十三時
四十五分許，在台中縣豐原市○○○路○段二七五巷口，持客觀上可供兇器使用之起
子一支（未扣案），竊取徐偉哲所有停於該處之車號ＡＢ－四四五九號自用小客車，
因觸及汽車防盜器致發出聲響，適為在附近屋內之徐偉哲發覺外出查看，上訴人仍於
該自小客車內，徐偉哲上前質問，上訴人偽稱係受託取車前往修理，徐偉哲回稱其係
車主，並無託人取車一事，上訴人聞後，即欲離開車內，徐偉哲乃上前欲加逮捕而與
上訴人發生扭打，上訴人竟為脫免逮捕，當場持上開起子對徐偉哲施以強暴，並趁徐
偉哲閃避之際迅速逃離，旋駕駛停於前方不遠處之車號ＬＩ－二七八二號自用小客車
駛離現場，致竊車未遂。嗣經徐偉哲記下其車號後報警處理，始循線查獲等情。因而
維持第一審論處上訴人攜帶兇器竊盜未遂，因脫免逮捕，當場施以強暴（累犯）罪刑
之判決，駁回上訴人在第二審之上訴，固非無見。
惟查：(一)、有罪之判決書，對被告有利之證據不採納者，應說明其理由，為刑事訴訟
法第三百十條第二款所明定。故有罪判決書對於被告有利之證據，如不加採納，必須
說明其不予採納之理由，否則即難謂無判決不備理由之違誤。是事實審法院應於審判
期日就被告否認犯罪所為有利之辯解事項與證據，予以調查，而於有罪判決理由內詳
加論列，否則率行判決，即屬於法有違。被害人徐偉哲於報案之初稱案發時伊曾與行
竊者扭打，行竊者之眼鏡還掉在現場等語（見偵查卷第十頁背面），並有眼鏡一副扣
案可稽。原判決理由二亦說明扣案之眼鏡為陳勇泰所有，如果均無訛，則上訴人辯稱
案發時將其所有之ＬＩ－二七八二號自用小客車借予陳勇泰使用，行竊者係陳勇泰一
節，是否全然無據，尚待釐清。對於被害人前開有利於上訴人之陳述，原判決不予採
納，復未說明不予採納之理由，難謂無判決理由不備之違誤。(二)、審理事實之法院，
本乎發見實質的真實之本旨，對於案內一切與罪名之成否、論罪科刑有關之證據，除
認為不必要者外，均應詳為調查，然後基於調查所得之心證，以為判斷之基礎。故證
據雖已調查，若尚有其他必要部分並未調查，即與證據未經調查無異，如遽行判決，
仍難謂無刑事訴訟法第三百七十九條第十款規定所稱應於審判期日調查之證據，而未
予調查之違法。證人陳勇泰於原審審理時承認本案係其所為，並稱是伊拿六角扳手偷
的，伊打開車門看到車內音響不錯想偷音響，但警報器響了，伊就趕快離開，但被徐
偉哲看到，被他打得落荒而逃。經訊以何以之前說是為上訴人扛罪﹖答稱係心存僥倖
，想藉此脫罪逃避刑責等語（原審卷第六十二頁正背面、第七十八頁背面）。其真實
性如何﹖原審迄未傳訊被害人對陳勇泰本人予以指認，並對當時情節詳加調查勾稽，
遽認陳勇泰之陳述為迴護之詞，而不加採信，尚嫌速斷。又被害人於檢察官調查訊問
時，曾稱行竊之歹徒有留下眼鏡、拖鞋，伊已交給做筆錄之警員（偵查卷第二十二頁
正面）。如果無訛，何以拖鞋迄未扣案﹖該拖鞋究係何人所有﹖此與行竊者究係上訴
人或係陳勇泰之判斷認定至有關係，原審未予究明釐清，其調查亦有未盡。上訴意旨
指摘原判決不當，尚非全無理由，應認有撤銷發回更審之原因。
據上論結，應依刑事訴訟法第三百九十七條、第四百零一條，判決如主文。
中      華      民      國    八十九    年      四      月      六      日
                              最高法院刑事第五庭
                                  審判長法官  董  明  霈
                                        法官  丁  錦  清
                                        法官  林  茂  雄
                                        法官  王  居  財
                                        法官  張  祺  祥
      右正本證明與原本無異
                                              書  記  官
中      華      民      國    八十九    年      四      月     十一     日


司法院資訊處製作；財團法人民間司法改革基金會備份。
